【裁判字號】    99,訴,815
【裁判日期】    990825
【裁判案由】    清償借款
【裁判全文】
臺灣高雄地方法院民事判決               99年度訴字第815號
原      告  第一金融資產管理股份有限公司
法定代理人  乙○○
訴訟代理人  丁○○
            甲○○
被      告  丙○○
上列當事人間請求清償借款事件，本院於民國99年8月11日言詞
辯論終結，判決如下：
    主  文
被告應給付原告新臺幣壹佰陸拾肆萬玖仟壹佰玖拾陸元，及其中
新臺幣玖拾萬肆仟貳佰陸拾貳元自民國九十二年三月一日起至清
償日止，按週年利率百分之九點六四計算之利息，並自民國九十
二年二月二十二日起至清償日止，按上開利率百分之二十計算之
違約金。
訴訟費用新臺幣壹萬柒仟佰拾伍元由被告負擔。
    事實及理由
一、原告起訴主張：被告於民國83年9 月5 日以其名下坐落高雄
    市○○區○○段8 小段717 地號土地（權利範圍4,140分之
    178 ）及其上同段982 建號（權利範圍全部）、989 建號（
    權利範圍1,000 分之46，下合稱系爭不動產）為擔保，向訴
    外人高雄區中小企業銀行股份有限公司（下稱高雄中小企銀
    ）借款新臺幣（下同）2,400,000 元，期限自83年9 月5 日
    起至103 年9 月5 日止，利息依高雄中小企銀基本放款利率
    加碼年息1.9%機動計算，按月平均攤還本息。如未按期給付
    ，即喪失期限利益，全部債務視為到期，逾期在6 個月以內
    者，按利息利率百分之10計算違約金，逾期超過6 個月者，
    超過6 個月部分，按利息利率百分之20計算違約金。詎被告
    自89年2 月25日起即未按月清償，經高雄中小企銀聲請強制
    執行系爭不動產分配受償，計算至92年2 月21日止，尚有1,
    649,196 元（其中本金為904,262 元）未獲清償。高雄中小
    企銀於92年10月27日將對被告之債權讓與訴外人龍星昇第五
    資產管理股份有限公司（下稱龍星昇公司），龍星昇公司復
    於97年6 月25日將債權讓與訴外人中華開發資產管理股份有
    限公司（下稱中華開發公司），中華開發公司又於98年6 月
    30日將債權讓與訴外人上昇國際資產管理實業股份有限公司
    （下稱上昇公司），上昇公司嗣於98年10月16日將債權讓與
    原告。爰依消費借貸、債權讓與之法律關係，提起本訴，並
    聲明：如主文第1 項所示
二、被告則以：伊於84年2 月12日將系爭不動產售予訴外人莊民
    曜，並約定伊積欠高雄中小企銀之貸款，由莊民曜續貸，高
    雄中小企銀也很清楚，並向莊民曜收款，此筆債務已與伊無
    關。況且，系爭不動產已經抵押權人實行抵押權，抵押權即
    歸於消滅，抵押權所擔保之債權亦歸於消滅等語，資為抗辯
    。並聲明：原告之訴駁回。
三、按稱消費借貸者，謂當事人一方移轉金錢或其他代替物之所
    有權於他方，而約定他方以種類、品質、數量相同之物返還
    之契約；借用人應於約定期限內，返還與借用物種類、品質
    、數量相同之物；遲延之債務，以支付金錢為標的者，債權
    人得請求依法定利率計算之遲延利息。但約定利率較高者，
    仍從其約定利率；當事人得約定債務人於債務不履行時，應
    支付違約金，民法第474 條第1 項、第478 條前段、第233
    條第1 項及第250 條第1 項分別定有明文。
四、經查：
  (一)本件原告主張之事實，業據其提出本票、授信約定書、本院
    民事執行處91年度執字第30483 號強制執行金額計算書分配
    表、債權讓與證明書影本為證。本院依上開資料所載內容為
    審核結果，確與原告所述之事實相符，核屬可採。原告依據
    消費借貸、債權讓與之法律關係，請求被告給付如主文第1
    項所示，核非無據。
  (二)被告雖以伊於84年2 月12日將系爭不動產售予莊民曜，並約
    定伊積欠高雄中小企銀之貸款，由莊民曜續貸，高雄中小企
    銀也很清楚，並向莊民曜收款，此筆債務已與伊無關云云為
    辯，並提出不動產買賣契約書、土地、建物登記謄本、高雄
    中小企銀放款帳卡影本為其論據。被告將系爭不動產售予莊
    民曜，並約定被告積欠高雄中小企銀之貸款由莊民曜續貸之
    事實，固可認定。然按第三人與債務人訂立契約承擔其債務
    者，非經債權人承認，對於債權人不生效力，民法第301 條
    定有明文。被告與莊民曜間之約定，仍須經債權人承認，始
    生債務承擔之效力。被告提出之高雄中小企銀放款帳卡雖有
    記載「莊先生」，然觀之系爭不動產之土地及建物登記謄本
    可知（本院卷第73至76頁），系爭不動產所有權移轉登記後
    ，設定之抵押權所擔保之債權，債務人仍為被告，並未變更
    為莊民曜，原告亦否認高雄中小企銀有承認被告與莊民曜間
    之債務承擔契約，自難僅憑放款帳卡上之記載遽予認定高雄
    中小企銀已承認被告與莊民曜間定有債務承擔契約，被告此
    部分抗辯，核無可採。被告仍為債務人，原告自得依據消費
    借貸及債權讓與之法律關係，請求被告返還消費借貸款項。
  (三)按抵押權人實行抵押權者，該不動產上之抵押權，因抵押物
    之拍賣而消滅。民法第873 條之2 第1 項固有明定。惟此項
    規定係指「不動產上之抵押權」因抵押物之拍賣而消滅，並
    非謂由不動產設定抵押權擔保之「債權」亦歸於消滅。被告
    抗辯因系爭不動產業已拍賣，高雄中小企銀之債權亦歸於消
    滅云云，顯有誤會，核非足採。
五、綜上所述，原告依據消費借貸、債權讓與之法律關係，請求
    被告給付1,649,196 元及其中904,262 元自92年3 月1 日起
    至清償日止，按週年利率百分之9.64計算之利息，並自92年
    2 月22日起至清償日止，按上開利率百分之20計算之違約金
    ，為有理由，應予准許。
六、本件原告全部勝訴，訴訟費用17,335元應由被告負擔。
七、據上論結，本件原告之訴為有理由，依民事訴訟法第78 條
    ，判決如主文。
中    華    民    國    99    年    8     月    25    日
                  民事第三庭    法  官  陳宛榆
以上正本係照原本作成。
如對本判決上訴，須於判決送達後20日內向本院提出上訴狀。如
委任律師提起上訴者，應一併繳納上訴審裁判費。
中    華    民    國    99    年    8     月    25    日
                                書記官  周耿瑩

司法院資訊處製作；財團法人民間司法改革基金會備份。
